【裁判字號】    99,交聲,3525
【裁判日期】    990920
【裁判案由】    聲明異議
【裁判全文】
臺灣臺中地方法院交通事件裁定        99年度交聲字第3525號
原處分機關  交通部公路總局臺中區監理所豐原監理站
異  議  人
即受處分人  甲○○
上列受處分人因違反道路交通管理處罰條例案件，對於交通部公
路總局臺中區監理所豐原監理站民國99年9月9日所為之處分（原
處分案號：豐監稽違字第裁63-GF0000000號裁決書），聲明異議
，本院裁定如下：
    主  文
異議駁回。
    理  由
一、原處分意旨略以：受處分人即異議人甲○○（下簡稱受處分
    人）於民國99年8月8日19時10分許，騎乘車號G9U-956號重
    型機車，在臺中市○○路、廣福路口處，因「機車未依兩段
    式左轉」之違規事由，為臺中市警察局第六分局警員攔停舉
    發。原處分機關依違反道路交通管理處罰條例第48條第1項
    第2款、第63條第1項第1款規定，於99年9月9日以豐監稽違
    字第裁63-GF0000000號裁處受處分人新臺幣（下同）600元
    罰鍰，記違規點數1點等語。
二、聲明異議意旨略以：受處分人於前開時間騎乘機車行經違規
    路段，並遵行路口燈號指示左轉通行(該號誌上並無其他交
    通標誌)，卻遭警員開立本件罰單。受處分人除當場表示不
    服，之後並填具陳述單申訴未果，惟該路口標誌歪斜且幾與
    路面平行，並佐以現場照片二張，為此聲明撤銷原處分云云
    。
三、按機器腳踏車行駛至交岔路口，其轉彎，應依標誌或標線之
    規定行駛，駕駛人轉彎時不依標誌、標線、號誌指示者，處
    600元以上1,800元以下罰鍰，並記違規點數1點，道路交通
    安全規則第99條第2項、道路交通管理處罰條例第48條第1項
    第2款及第63條第1項第1款分別定有明文。次按機慢車兩段
    左轉標誌，用以告示左轉機器腳踏車或慢車駕駛人應遵照號
    誌指示，在號誌顯示允許直行時先行駛至右前方路口之左轉
    待轉區等待左轉，俟該方向號誌顯示允許直行後，再行續駛
    ，以兩段方式完成左轉，本標誌設於實施機慢車兩段左轉路
    口附近顯明之處，並配合機慢車左轉待轉區待轉標線；機慢
    車左轉待轉區線，用以指示機器腳踏車或慢車駕駛人分段行
    駛，視需要設置於號誌管制之交岔路口，道路交通標誌標線
    號誌設置規則第65條、第191條亦分別定有明文。
四、經查：
（一）受處分人甲○○於前揭時間騎乘車號G9U-956號重型機車
      ，在臺中市○○路、廣福路口處，為臺中市警察局第六分
      局警員攔停舉發騎乘機車不依規定二段式左轉之違規事實
      ，並經原處分機關舉發違規屬實，認有「不依標誌、標線
      、號誌指示」之違規，有臺中警察局99年8月8日中市警交
      字第GF0000000號舉發違反道路交通管理事件通知單影本
      、交通部公路總局臺中區監理所豐原監理站豐監稽違字第
      裁63-GF0000000號裁決書各1份在卷足憑。又受處分人於
      異議狀亦稱路口燈號上因無其他交通標誌指示，遂依該路
      口燈號逕為左轉通行。是以受處分人於前開時地，乘騎機
      車未為兩段式左轉之事實，可堪認定。
（二）受處分人雖以前詞置辯。惟查，按標誌、標線、號誌之設
      置目的，在於提供車輛駕駛人及行人有關道路路況之警告
      、禁制、指示等資訊，以便利行旅及促進交通安全；標誌
      ：以規定之符號、圖案或簡明文字繪於一定形狀之標牌上
      ，安裝於固定或可移動之支撐物體，設置於適當之地點，
      用以預告或管制前方路況，促使車輛駕駛人與行人注意、
      遵守之交通管制設施；標線：以規定之線條、圖形、標字
      或其他導向裝置，劃設於路面或其他設施上，用以管制道
      路上車輛駕駛人與行人行止之交通管制設施，道路交通標
      誌標線號誌設置規則第2條、第3條第1款、第2款分別定有
      明文。是機慢車兩段左轉標誌自應設置路口前方或其他適
      當位置，預先告示左轉機器腳踏車遵照號誌指示，以兩段
      方式完成左轉。又參與道路交通之駕駛人，自應對道路上
      設置之所有標誌、號誌、標線加以特別之注意，並確實遵
      守，以維自身及其他用路人之安全。據此，經本院依職權
      利用網際網路查詢違規路口之GOOGLE衛星地圖（街景圖）
      照片2張可知，該違規交叉路口分隔島上之紅綠燈號誌桿
      及由環中路欲左轉廣福路之右側路旁，均設有機車兩段式
      左轉標誌，且於違規交叉路口處亦劃有機車待轉區，此等
      標誌、標線之設置位置與其達成目的而言自屬相符，受處
      分人於將通過系爭交岔路口之際，或對路旁右側，或對前
      開交岔路口之紅綠燈稍加注意，即可一併注意到前開違規
      路口有機車兩段式左轉之標誌，並得知悉若欲左轉應行駛
      至機車待轉區○○○段式左轉，是以，其辯稱路口燈號上
      無其他交通標誌部分，顯與事實不符，委無足採。至於受
      處分人另辯以標誌歪斜、幾與路面平行云云，惟自前揭違
      規路口衛星照片觀之，環中路旁之機慢車兩段左轉標誌對
      於行駛環中路之駕駛人而言，尚屬清楚明顯而得於路口前
      方辨認。縱然如受處分人所述環中路旁之機慢車兩段左轉
      標誌歪斜致令其難以注意，惟於前揭違規路口之紅綠燈號
      誌桿上設有該兩段式左轉標誌，違規交叉路口處亦劃有機
      車待轉區，受處分人應知悉前開違規路口須以兩段方式始
      得左轉。再依卷附臺中市政府99年9月1日府交工字第0990
      250664號函說明二所載：「案經本府現場勘查，為增進機
      車行車安全，該路口業已設置機慢車兩段左轉標誌及機慢
      車待轉區線，應有利於用路人辨識及遵循」等語，亦顯見
      該路口所設置之標誌、標線已足以供機慢車駕駛人得知該
      路口應以兩段式左轉之情，是受處分人前揭辯詞亦屬無據
      。職是，受處分人確有於轉彎時不依標誌、標線、號誌指
      示行駛之違規行為，洵堪認定。
  (三)綜上所陳，受處分人有於上揭時、地，騎乘機車未依規定
      兩段式左轉而違規，足堪認定；受處分人上開所辯，尚無
      可採。從而，原處分機關爰引道路交通管理處罰條例第48
      條第1項第2款、第63條第1項第1款之規定，裁處為駕駛人
      之受處分人罰鍰600元，並記違規點數1點，合無不當；本
      件異議為無理由，應予駁回。
據上論斷，應依道路交通管理處罰條例第87條第2項、道路交通
案件處理辦法第19條，裁定如主文。
中    華    民    國    99    年    9     月    20    日
                      交通法庭  法  官  李婉玉
以上正本證明與原本無異
如不服本裁定應於送達後5日內向本院提出抗告狀
                                書記官  林政佑
中    華    民    國    99    年    9     月    20    日

司法院資訊處製作；財團法人民間司法改革基金會備份。
